臺灣臺南地方法院刑事判決
110年度訴字第1173號
公  訴  人  臺灣臺南地方檢察署檢察官
被      告  王俊安



公設辯護人  林宜靜  
上列被告因違反槍砲彈藥刀械管制條例案件，經檢察官提起公訴
（109年度偵字第22176號、110年度偵字第7552號），本院判決
如下：
    主  文
王俊安犯如附表一所示之罪，各處如附表一所示之刑及沒收。應
執行有期徒刑陸年，併科罰金新臺幣陸萬元，罰金如易服勞役 
，以新臺幣壹仟元折算壹日。沒收部分併執行之。
    事  實
一、王俊安明知非制式手槍，係槍砲彈藥刀械管制條例第4條第1
    項第1款所列管之槍砲，非經中央主管機關內政部之許可，
    不得無故持有，竟於民國109年10月底、11月初某日，在臺
    南市某不詳地點，向姓名年籍不詳之成年男子，收受如附表
    二編號1所示具有殺傷力之非制式手槍1支而持有之。
二、王俊安復另行起意，未經中央主管機關許可而基於製造槍砲
    主要組成零件之犯意，於持有前揭具殺傷力非制式手槍後不
    久，自前不詳男子收受如附表二編號2所示未貫通槍管1支後
    ，貫通該金屬槍管，以此方式製造槍砲之主要組成零件。
三、嗣經警於109年11月24日下午4時許，持本院法官核發搜索票
    ，至臺南市○○區○○路000號內執行搜索，並於停放該處之車
    牌號碼0000-00號自用小客車內，扣得如附表二編號2所示已
    貫通槍管之槍砲主要組成零件。再於同日下午5時15分許起
    ，扣得如附表二編號1所示之非制式手槍1支及王俊安所有、
    供製造槍砲主要組成零件如附表三所示之物，而悉上情。
四、案經臺南市政府警察局新化分局移送臺灣臺南地方檢察署檢
    察官偵查起訴。
    理  由
壹、關於證據能力之認定：
一、以下所引用具傳聞證據性質之供述證據，因檢察官、被告及
    辯護人於言詞辯論終結前，均未爭執證據能力，本院審酌前
    開證據之作成或取得之狀況，並無非法或不當取證之情事，
    且無顯不可信之情況，依刑事訴訟法第159條之5規定，均具
    有證據能力。
二、次按法院或檢察官得囑託醫院、學校或其他相當之機關、團
    體為鑑定，並應命鑑定人以言詞或書面報告鑑定之經過及其
    結果，刑事訴訟法第208條第1項前段、第206條第1項定有明
    文，則鑑定人或鑑定機關（團體）實施鑑定或審查之人所為
    之言詞或書面報告，即為法律規定之傳聞證據之例外，具有
    證據能力；另偵查中有關鑑定人之選任及鑑定機關（團體）
    之囑託，依刑事訴訟法第198條及第208條之規定，原應由檢
    察官為之，但對於司法警察機關調查中之案件，或有量大或
    急迫之情形，為因應實務之現實需求，如檢察官針對該類案
    件之性質，認為當然有鑑定之必要者，基於檢察一體原則，
    得由該管檢察長對於轄區內之案件，以事前概括選任鑑定人
    或囑託鑑定機關（團體）之方式，俾便轄區內之司法警察官
    、司法警察對於調查中之此類案件，得即時送請事前已選任
    之鑑定人或囑託之鑑定機關（團體）實施鑑定，此際該等鑑
    定機關與受檢察官囑託鑑定者並無差異，所得之鑑定結果應
    如前述同具有證據能力。扣案如附表二所示之物曾由臺南市
    政府警察局新化分局依前述情形及由本院依職權送請內政部
    警政署刑事警察局（下稱刑事警察局）進行鑑定，依前開說
    明，上開鑑定機關所出具之書面鑑定報告即內政部警政署刑
    事警察局鑑定書（110年7月28日刑鑑字第1100037904號）、
    內政部110年8月18日內授警字第110040821號函1份及內政部
    警政署刑事警察局鑑定書（110年3月5日刑鑑字第109803325
    1號）各1份，當屬刑事訴訟法所定傳聞證據之例外，均具有
    證據能力。
三、扣案如附表所示之物等物證，及以下所引用非供述證據性質
    之證據資料，則均無違反法定程序取得之情形，依刑事訴訟
    法第158條之4規定之反面解釋，均有證據能力，合先敘明。
貳、實體事項：
一、上開事實，業據被告王俊安自白不諱（見警卷一第3至4頁、
    第5至12頁；偵卷一第11至13頁；本院卷第125至133頁、第1
    55至171頁）。經警持搜索票於事實欄所載之時、地所扣得
    之如附表二、三所示之物，亦有臺南市政府警察局新化分局
    搜索扣押筆錄及扣押物品目錄表2份、蒐證相片16張在卷可
    憑（見警卷一第23至31頁、第35至45頁、第59至73頁），其
    中扣案如附表二所示之物，經送往刑事警察局以檢視法、性
    能檢驗法及試射法鑑驗結果，認如附表二編號1所示之手槍1
    支係非制式手槍，由土耳其ATAKARMS廠ZORAKI914-TD型空包
    彈槍，組裝已貫通之金屬槍管而成，經操作檢測，槍枝欠缺
    彈匣釋放鈕，惟仍不影響其擊發功能，可供擊發適用子彈使
    用，認具殺傷力，附表二編號2所示之已貫通之金屬槍管，
    認屬公告之槍砲主要組成零件等情，則有前揭內政部警政署
    刑事警察局鑑定書（110年7月28日刑鑑字第1100037904號）
    、內政部110年8月18日內授警字第110040821號函1份及內政
    部警政署刑事警察局鑑定書（110年3月5日刑鑑字第1098033
    251號）各1份可佐（見偵卷一第139至147頁、第135至136頁
    及第105至108頁），上開鑑定結果均係鑑驗機關本其專業知
    識實際檢驗、操作扣案物品後所得之結論，自可憑信，扣案
    如附表二編號1所示之非制式手槍及如附表二編號2所示已貫
    通之金屬槍管，確分別屬槍砲彈藥刀械管制條例第4條第1項
    第1款所規定管制之槍砲、槍砲主要組成零件無疑。
二、又被告固於本院改稱系爭非制式手槍購自模型店，惟一般人
    得自合法模型店購入具殺傷力之改造槍枝，殊難想像，且被
    告所述並無其他證據可資佐證，仍以被告於偵查中之供述為
    憑；再者，起訴書雖載被告委請不詳人士以不詳方式貫通槍
    管等語。惟被告於偵查中即供稱「我就把槍管口徑一樣貫通
    為9mm」（見警卷第10至11頁）、「我已貫通好一枝要回家
    」（見偵卷一第12頁）等語，揆諸被告供述內容並未提及共
    犯，且卷內亦無其他相關積極證據足認此部分有共同正犯之
    存在，從而，檢察官此部分關於共犯之記載，容屬誤繕，併
    此敘明。
三、綜上所述，本件事證明確，被告上開犯行洵堪認定，應予依
    法論科。
參、論罪科刑：
一、按現行槍砲彈藥刀械管制條例之條文用語及立法理由說明，
    行為人倘經認定持有槍砲彈藥刀械管制條例第7條第1項所列
    具殺傷力之特定類型槍枝，不論是制式或非制式槍枝，亦不
    問非制式槍枝殺傷力是否與制式槍枝相若，概依同條第4項
    規定處罰。鑑於現行查獲具殺傷力之違法槍枝，多屬非制式
    槍枝，可遠距離致人死傷，且殺傷力不亞於制式槍枝，對人
    民生命、身體、自由及財產法益之危害，實與制式槍枝無異
    ，故無區分制式與否而分別適用該條例第7條或第8條處罰之
    必要，且將該條例第4條第1款之槍砲定義修正為制式、非制
    式各項槍枝（參照修正草案立法總說明）。換言之，行為人
    持有同條例第7條第1項所列具殺傷力之特定類型非制式槍枝
    ，即應依同條例第7條第4項規定處罰（最高法院109年度台
    上字第2856號判決意旨參照）。核被告事實欄一所為，其持
    有附表二編號1之上開槍枝，經鑑定結果，係非制式手槍，
    已如前述，依前揭說明，即應依槍砲彈藥刀械管制條例第7
    條第4項規定處罰。
二、核被告事實二所為，係犯槍砲彈藥刀械管制條例第13條第1
    項之非法製造槍砲主要組成零件罪。被告非法製造槍砲主要
    組成零件後，進而持有槍砲主要組成零件之低度行為，應為
    其製造之高度行為所吸收，不另論罪。
三、被告所犯上開二罪，犯意不同，行為互異，應分論併罰。　
四、本案無刑法第59條之適用：
㈠、辯護人以被告所為有刑法59條之適用等語前來。
㈡、按刑法第59條之酌量減輕其刑，必須犯罪另有特殊之原因與
    環境等，在客觀上足以引起一般同情，認為即予宣告法定最
    低度刑期猶嫌過重者，始有其適用（最高法院40年台上字第
    413號號刑事判決及51年台上字第899最高法院刑事判決意旨
    參照）。經查：本案被告經警於事實欄所載時、地所扣得之
    物，除附表二、三所示之物外，尚有未貫通槍管3支、擊錘1
    組、槍枝零組件（空心阻鐵）4枝、槍枝零組件（實心鐵管
    ）1枝、底火（99顆、底火帽）、金屬專用接著劑、不具殺
    傷力之非制式手槍1支及改造槍枝零組件1批等物，有扣案物
    品清單可佐，此扣案物或因不具殺傷力、或因未貫槍管而尚
    未成槍枝主要組成零件、加工尚未完成致不屬子彈，有前開
    鑑定書可憑而未構成犯罪，然數量不少，一旦完成，恐將嚴
    重危害社會治安，足見其法治觀念薄弱，此外其所犯上開之
    罪復無其他特殊之原因與環境等在客觀上足以引起一般同情
    ，認即予科以非法持有非制式手槍罪及非法製造槍枝主要組
    成零件罪，其中有期徒刑部分最低度刑五年、三年，仍有猶
    嫌過重及過於嚴苛之情形存在，則揆諸前開說明，自難謂有
    刑法第59條酌量減輕其刑之適用。
五、爰審酌被告不思戒慎行事，明知槍、彈對社會治安及人身安
    全均有相當危害，為政府極力查禁之物，竟仍擅自非法持有
    非制式手槍並製造槍枝主要組成零件，所為有害於社會治安
    及善良秩序，殊為不該，更顯見其法紀觀念甚為薄弱，其犯
    後始終坦承犯行，顯有悔意，參以被告未持扣案非制式手槍
    或槍枝主要組成零件供任何不法使用之紀錄，兼衡其自陳學
    歷為高職畢業，罹有口腔腫瘤、現從事保全業，與母親同住
    （參本院卷第170頁）之智識程度、家庭生活狀況等一切情
    狀，分別量處如主文所示之刑及定應執行刑，並就所處罰金
    刑部分諭知易服勞役之折算標準，以示懲儆。
六、沒收部分：
㈠、扣案如附表二編號1所示之非制式手槍1支，及附表二編號2所
    示之槍砲主要組成零件（即已貫通金屬槍管1支），為槍砲
    彈藥刀械管制條例第4條第1項第1款所定非經中央主管機關
    許可不得持有之槍砲，自屬違禁物，不問屬於被告與否，均
    應依刑法第38條第1項規定宣告沒收。
㈡、扣案如附表三所示之物，均為被告所有，且供其製造槍枝主
    要組成零件之物，應依刑法第38條第2項宣告沒收。
據上論斷，應依刑事訴訟法第299條第1項前段，槍砲彈藥刀械管
制條例第7條第4項、第13條第1項，刑法第11條前段、第51條第5
款、第7款、第42條第3項、第38條第1項、第2項，判決如主文。
本案經檢察官莊立鈞提起公訴，檢察官董和平到庭執行職務

中　　華　　民　　國　　111 　年　　5 　　月　　5 　　日
　　　　　　　　　刑事第二庭    審判長法　官　彭喜有
　　　　　　　　　
　　　　　　　　　                    法  官  蔡盈貞
　　　　　　　　　
　　　　　　　　　                    法  官  洪士傑
　　　　　　　　　
以上正本證明與原本無異
如不服本判決應於收受本判後20日內向本院提出上訴書狀，並應
敘述具體理由。其未敘述上訴理由者，應於上訴期間屆滿後20日
內向本院補提理由書狀（均須按他造當事人之人數附繕本）「切
勿逕送上級法院」。
  　　　　　　　　　　　　　　      　書記官　吳鸝稻
中　　華　　民　　國　　111 　年　　5 　　月　　5 　　日
附錄本案所犯法條
槍砲彈藥刀械管制條例第7條
未經許可，製造、販賣或運輸制式或非制式火砲、肩射武器、機
關槍、衝鋒槍、卡柄槍、自動步槍、普通步槍、馬槍、手槍或各
類砲彈、炸彈、爆裂物者，處無期徒刑或7年以上有期徒刑，併
科新臺幣3千萬元以下罰金。
未經許可，轉讓、出租或出借前項所列槍砲、彈藥者，處無期徒
刑或5年以上有期徒刑，併科新臺幣1千萬元以下罰金。
意圖供自己或他人犯罪之用，而犯前二項之罪者，處死刑或無期
徒刑；處徒刑者，併科新臺幣5千萬元以下罰金。
未經許可，持有、寄藏或意圖販賣而陳列第1項所列槍砲、彈藥
者，處5年以上有期徒刑，併科新臺幣1千萬元以下罰金。
意圖供自己或他人犯罪之用，以強盜、搶奪、竊盜或其他非法方
法，持有依法執行公務之人所持有之第1項所列槍砲、彈藥者，
得加重其刑至二分之一。
第1項至第3項之未遂犯罰之。
槍砲彈藥刀械管制條例第13條
未經許可，製造、販賣或運輸槍砲、彈藥之主要組成零件者，處
3年以上10年以下有期徒刑，併科新台幣700萬元以下罰金。
未經許可，轉讓、出租或出借前項零件者，處1年以上7年以下有
期徒刑，併科新台幣500萬元以下罰金。
意圖供自己或他人犯罪之用，而犯前2項之罪者，處5年以上有期
徒刑，併科新台幣1000萬元以下罰金。
未經許可，持有、寄藏或意圖販賣而陳列第1項所列零件者，處6
月以上5年以下有期徒刑，併科新台幣300萬元以下罰金。
第1項至第3項之未遂犯罰之。

附表一
編號 事實 主文 1 事實一 王俊安未經許可，持有非制式手槍，處有期徒刑伍年陸月，併科罰金新臺幣伍萬元，罰金如易服勞役，以新臺幣壹仟元折算壹日。附表二編號1所示之物沒收。 2 事實二 王俊安未經許可，製造槍砲之主要組成零件，處有期徒刑參年貳月，併科罰金新臺幣貳萬元，罰金如易服勞役，以新臺幣壹仟元折算壹日。附表二編號2及附表三所示之物均沒收。 

附表二
編號 扣案物品名稱及數量 鑑定結果 1 手槍1枝（槍枝管制編號0000000000號） 認係非制式手槍，由土耳其ATAKARMS廠ZORAKI914-TD型空包彈槍，組裝已貫通之金屬槍管而成，經操作檢測，槍枝欠缺彈匣釋放鈕，惟仍不影響其擊發功能，可供擊發適用子彈使用，認具殺傷力。 2 已貫通槍管1支 認係已貫通之金屬槍管，屬公告槍砲主要組成零件。  

附表三
編號 品名 數量 1 大鑽頭 1支 2 小鑽頭 11支 3 砂輪機 1台 4 鑽孔機 1組 5 鋸子組 1組